臺灣高雄地方法院刑事判決　　　　　100年度審交易字第716號
公　訴　人　臺灣高雄地方法院檢察署檢察官
被　　　告　劉恭呈
上列被告因過失致死案件，經檢察官提起公訴（100 年度偵字第
5488號），被告於本院準備程序進行中，就被訴事實為有罪之陳
述，經本院告知簡式審判程序意旨，並聽取公訴人及被告之意見
後，裁定改依簡式審判程序審理，判決如下：
    主  文
劉恭呈犯過失致人於死罪，處有期徒刑伍月，如易科罰金，以新
臺幣壹仟元折算壹日。緩刑貳年。
    事  實
一、劉恭呈於民國100 年2 月8 日上午11時46分許，駕駛車牌號
    碼4853-ZG 號自小客車，沿高雄市杉林區台21線由南向北方
    向，行至252.5 公里處時，理應注意車輛行駛時，駕駛人應
    注意車前狀況及兩車併行之間隔，隨時採取必要之安全措施
    ，而當時天候晴、日間自然光線、柏油路面乾燥無缺陷無障
    礙物、視距良好，並無不能注意之情事，竟疏未注意及此，
    適有張文化沿同路段同方向騎乘車牌號碼J97-470 號機車，
    搭載王玉蘭行駛於劉恭呈駕駛車輛右前方，劉恭呈駕車自張
    文化左側超越而過時，為閃避對向來車之大型車輛而將車輛
    右偏行駛，致其所駕自小客車右側車身不慎碰撞張文化騎乘
    之機車，張文化所騎乘機車因而往右撞及路邊之電桿，張文
    化因而人車倒地，並受有右額骨、右上顎骨、第二頸椎、右
    鎖骨、右股骨、多處肋骨等骨折、併氣血胸低血容性休克之
    傷害，經送醫急救仍因傷重於同日下午1 時40分許不治死亡
    。劉恭呈於肇事後旋去電報警，報明自身姓名、地點，請警
    員前往處理，並留在事故現場，向據報到場處理本件道路交
    通事故之警員坦承為駕駛人，自首而接受裁判。
二、案經張文化之女張美玉訴由高雄市政府警察局旗山分局移送
    臺灣高雄地方法院檢察署檢察官偵查起訴。
    理  由
一、被告劉恭呈所犯係死刑、無期徒刑、最輕本刑為3 年以上有
    期徒刑以外之罪，其於本院審判程序中就前揭被訴事實為有
    罪之陳述，經本院告知簡式審判程序之旨，並聽取其與公訴
    人之意見後，認無不得或不宜改依簡式審判程序進行之處，
    爰依刑事訴訟法第273 條之1 第1 項之規定，裁定改依簡式
    審判程序審理。又本件所引屬於審判外陳述之傳聞證據，依
    同法第273 條之2 規定，不受第159 條第1 項關於傳聞法則
    規定之限制，依法有證據能力，均合先敘明。
二、訊據被告對於上開犯罪事實坦承不諱，並於本院審理中供稱
    ：伊是事發當時情緒較慌亂，對事發過程陳述較不完全，伊
    事後仔細回想，在肇事當時，伊車子右側確實有碰撞的聲音
    ，但伊以為是車子上有東西掉下來，伊往右偏是因為對向的
    巴士已經壓過雙黃線等語（見本院100 年度審交易字第716
    號卷《下稱審交易卷》第37頁），核與證人童貴賢於偵查中
    陳稱：伊有看見車禍，伊從甲仙要回家，是由北向南，與事
    故車輛行車相反。當時和伊同向有一大型遊覽車或巴士開在
    伊前方約40公尺處，因為該大型車輛開的比較中間，本件肇
    事的吉普車（指被告所駕自小客車）就比較靠右邊開，而被
    撞的機車（指被害人張文化所騎機車）也沒有騎在很靠右側
    路邊，吉普車右側中間撞到機車，機車去撞到電線桿再噴出
    去到車道上。在車禍前，機車是在吉普車的右前方，前後距
    離約3 、4 台尺等語（見臺灣高雄地方法院檢察署《下稱高
    雄地檢署》100 年度相字第247 號卷《下稱相字卷》第26至
    27頁）相符，復有高雄市政府警察局交通大隊交通事故談話
    紀錄表、道路交通事故現場圖、道路交通事故調查報告表(一)
    、(二)各1 份、案發現場照片24張、衛生署旗山醫院診斷證明
    書1 紙、高雄地檢署勘驗筆錄2 份、相驗屍體證明書1 份及
    相驗照片39張在卷可稽（見相字卷第4 至7 、13至17、21、
    30、34至47頁），則案發當時，被告應係在駕車超越被害人
    張文化所騎乘機車時，適為閃避對向來車之某大型車輛，而
    將車輛右偏行駛，致其所駕自小客車右側車身與被害人張文
    化所騎機車發生碰撞，而肇致本件交通事故無訛，足認被告
    上開駕駛行為有未注意車前狀況及兩車併行之間隔，隨時採
    取必要安全措施之過失。又被害人張文化因被告上述過失行
    為受有前揭傷害，終至不治死亡，其間別無其他原因介入，
    是被告之過失行為與被害人張文化之死亡結果間，顯有相當
    因果關係。本件事證明確，被告上開過失致人於死之犯行堪
    以認定，應予依法論科。
三、核被告所為，係犯刑法第276 條第1 項過失致人於死罪。起
    訴書雖未記載被告未注意兩車併行間隔之過失事實，然此事
    實與已敘及之未注意車前狀況部分，有事實上一罪關係，為
    起訴效力所及，本院自應併予審究。至公訴人認被告上開駕
    駛行為另有未保持行車安全距離行車之過失乙節，惟被告係
    駕車超越被害人張文化所騎機車時，所駕車輛不慎碰撞被害
    人張文化之機車始肇事，並非自後追撞被害人張文化之機車
    乙節，業經認定如前，依現存卷證，亦無證據顯示被告有何
    未保持行車安全距離行車之過失行為，此部分公訴意旨尚有
    誤會，均附此敘明。被告於肇事後旋去電報警，報明自身姓
    名、地點，請警員前往處理，並留在事故現場，向據報到場
    處理本件道路交通事故之警員坦承為駕駛人，而有主動坦承
    其為肇事者之意，此有交通事故肇事人自首情形紀錄表1 份
    在卷可稽（見審交易卷第10頁），應認符合刑法第62條前段
    自首之規定，爰依法減輕其刑。爰審酌被告駕駛自小客車，
    未注意車前狀況及兩車併行之間隔而釀成本件交通事故，並
    致被害人張文化斷送寶貴生命，其過失犯行所造成之損害係
    屬重大而無可回復。惟念及被告當時係為閃避對向之大型車
    輛，疏未注意及此始肇事，過失情節尚非重大，且被告已於
    本院審理中與被害人之家屬王玉蘭、張美菊、張永進、張美
    玉達成和解，願賠償被害人家屬合計新臺幣（下同）320 萬
    元（含汽車強制責任險160 萬元），且已於100 年9 月6 日
    前全數給付完畢等情，有本院調解筆錄、本院電話紀錄查詢
    表各1 份可參（見審交易卷第27、29頁），足認被告係誠心
    彌補自身所造成之損害。另參酌本件被告之智識程度、犯罪
    所生損害、犯後態度等一切情狀，量處如主文所示之刑，並
    諭知易科罰金之折算標準，以資儆懲。另查，被告於此之前
    並無犯罪紀錄，有臺灣高等法院被告前案紀錄表1 份在卷可
    按，素行尚佳，本次僅因一時疏失而犯本罪，惡性並非重大
    ，且已與被害人家屬達成和解，亦就和解金額全數給付完畢
    ，業如前述，堪認被告已有反省悔悟之心，諒其經此偵、審
    程序及科刑判決後，應知所警惕，信無再犯之虞，本院綜合
    前述情形，認前開之刑以暫不執行為適當，爰依刑法第74條
    第1 項第1 款規定宣告緩刑2 年，以啟自新。
據上論斷，應依刑事訴訟法第273 條之1 第1 項、第299 條第1
項前段，刑法第276 條第1 項、第62條前段、第41條第1 項前段
、第74條第1 項第1 款，刑法施行法第1 條之1 ，判決如主文。
本案經檢察官陳俊宏到庭執行職務。
中    華    民    國   100    年    9     月    29    日
                  刑事第十庭    法  官  毛妍懿
以上正本證明與原本無異。
如不服本判決應於收受送達後10日內向本院提出上訴書狀，並應
敘述具體理由；如未敘述上訴理由者，應於上訴期間屆滿後20日
內向本院補提理由書（均須按他造當事人之人數附繕本）「切勿
逕送上級法院」。
中    華    民    國   100    年    9     月    29    日
                                書記官  陳蓉柔
附錄本案論罪科刑法條全文：
中華民國刑法第276條
（過失致死罪）
因過失致人於死者，處2 年以下有期徒刑、拘役或2 千元以下罰
金。
從事業務之人，因業務上之過失犯前項之罪者，處5 年以下有期
徒刑或拘役，得併科3 千元以下罰金。